【裁判字號】    99,訴緝,160
【裁判日期】    991213
【裁判案由】    毒品危害防制條例
【裁判全文】
臺灣板橋地方法院刑事判決             99年度訴緝字第160號
公  訴  人  臺灣板橋地方法院檢察署檢察官
被      告  賴麗如
選任辯護人  財團法人法律扶助基金會張孟茹律師
上列被告因毒品危害防制條例案件，經檢察官提起公訴（98年度
偵字第16315 號），本院判決如下：
    主  文
賴麗如幫助施用第二級毒品，累犯，處有期徒刑拾月。扣案之行
動電話（含SIM 卡門號0000000000號）壹支沒收。
    事  實
一、賴麗如前因於民國94年4 月22日、同年3 月至同年6 月6 日
    間分別犯施用第一級毒品罪、連續施用第二級毒品罪，經臺
    灣桃園地方法院以該院95年度訴字第18號刑事判決分別各判
    處有期徒刑六月，並定其應執行刑為有期徒刑十月，於95年
    4 月10日確定，於96年1 月21日入監執行後，上開罪刑經減
    刑並定應執行刑為應執行刑五月，於96年7 月16日執行完畢
    。
二、賴麗如明知甲基安非他命，係屬毒品危害防制條例所列第2
    條第2 項第2 款所定之第二級毒品，不得持有或施用，竟基
    於幫助林義雄取得該毒品以供施用之犯意，於98年5 月15日
    下午2 時7 分許，以其持用之門號0000000000號行動電話與
    林義雄持用之門號0000000000號行動電話通聯詢問林義雄是
    否欲合資一同前往購買甲基安非他命毒品，並由林義雄於電
    話表示欲購買之數量後（參見附表編號一、(一)所示），林義
    雄即於同下午3 時26分許抵達賴麗如位在臺北縣永和市○○
    路292 巷13弄2 號4 樓住處（下稱賴麗如永和住處），賴麗
    如即帶同林義雄至同市○○路某處與賴麗如熟識之綽號「阿
    寶」之成年販毒男子見面，由林義雄當場將金額交付賴麗如
    ，而由賴麗如將合資金額交付「阿寶」，即由「阿寶」當場
    在林義雄面前將毒品壹包交付予賴麗如，二人其後再自行分
    取各自所屬毒品。賴麗如即以上開方式，幫助林義雄取得可
    供施用之第二級毒品。
三、嗣經警於98年6 月9 日傍晚5 時35分許，持搜索票前往賴麗
    如永和住處，當場查獲賴麗如，並扣得其持用與林義雄通聯
    之SIM 卡門號0000000000號行動電話電話一支（含SIM 卡，
    下稱賴麗如行動電話）。
四、案經臺北縣政府警察局移送臺灣板橋地方法院檢察署檢察官
    偵查起訴。
    理  由
一、本案認定被告賴麗如有罪之證據方法計有：(1)被告就自己之
    犯罪事實於警詢、偵查及審理中之不利己之陳述、(2)證人林
    義雄於偵查、審理中之證言、(3)附表所示之通訊監察譯文（
    通訊監察文號：臺灣板橋地方法院99年聲監字第421 號）、
    (4)扣案之賴麗如行動電話一支。經查，皆未發現有實施刑事
    訴訟程序之公務員因違背法定程序取得該等證據方法之情形
    。茲就各該證據係有證據能力之理由及確經合法調查之程序
    ，分述如下：
  (一)上開(2)所示之證人林義雄於偵訊中之證言，查係於檢察官前
    所為之陳述並經依法具結，依刑事訴訟法第158 條之3 、第
    159 條之1 第2 項規定均係有證據能力，復經本院於審判中
    依被告與辯護人請求，傳訊證人到庭由檢察官、被告與其辯
    護人行交互詰問程序，取得證人之證言，是證人於本院審理
    中之證言，除均有證據能力並經合法調查而可為裁判之依據
    外，證人於偵訊中之證言，因均已予被告補行使詰問權，並
    經合法調查，自均得為裁判之依據（最高法院97年度台上字
    第4941號判決要旨參照）。
  (二)上開(3)所示之通訊監察譯文，查係員警依通訊監察錄得音軌
    所製作之報告，雖係製作譯文員警依錄音音軌製作之文書而
    屬證人於審判外之陳述，惟被告及其辯護人對該譯文之內容
    及其證據能力，並未為爭執，至本案辯論終結，均未聲明異
    議，並經本院於審理中提示供被告及辯護人為辨識並為答辯
    ，而已經合法調查，自得為本院裁判之依據。
  (三)上開(1)所示之被告就本案犯罪事實之不利己之陳述，查無刑
    事訴訟法第156 條第1 項、第158 條之2 規定情形，且與本
    院依法調查所得事實相符，自得援引被告不利己之陳述作為
    認定其等有罪之證據。
  (四)上開(4)所示之扣案賴麗如行動電話，係員警依法搜索所扣得
    之物，無非法取得之情形，自有證據能力，復經本院於審理
    中提示上開查獲物之扣押物清單供被告及辯護人為辨識並為
    答辯，而已經合法調查，自得為本院裁判之依據。
二、被告賴麗如就附表所示之通訊監察譯文之內容，確係其與林
    義雄之對話，且其當日確有因附表編號一所示之通聯而與林
    義雄碰面之事實，固於審理中坦承不諱，惟堅決否認涉犯有
    販賣第二級毒品罪嫌，就該通訊內容之情節，辯稱以當日係
    其與林義雄一同前往向其友人「阿寶」購買毒品，係「阿寶
    」當場與林義雄為交易等語。其辯護人除援引被告上開辯詞
    為被告辯護外，並以本案除依通訊監察譯文可確認被告係與
    林義雄相約前往購買毒品外，且依卷內事證，亦無法證明被
    告有販賣之營利意圖之辯護意旨為被告辯護。經查：
  (一)按以營利之意圖交付毒品，而收取對價之行為，觸犯販賣毒
    品罪；苟非基於營利之意圖，而以原價或低於原價有償轉讓
    毒品與他人，僅得以轉讓毒品罪論處；若無營利之意圖，僅
    基於幫助施用毒品者取得供施用毒品之目的，而出面代購，
    或共同合資購買並分攤價金及分受毒品，則屬應否成立施用
    毒品罪或其幫助犯之範疇，三者行為互殊，且異其處罰（最
    高法院96年度台上字第5139號判決要旨參照）。又販賣毒品
    罪，以行為人基於營利之目的，而販入或賣出毒品，或二者
    兼而有之之行為，為其構成要件。故行為人有無營利之犯罪
    目的條件，自應於事實欄內為詳實之記載，然後於理由內說
    明其所憑之證據及認定之理由，始稱適法（最高法院98年度
    台上字第2368號判決要旨參照）；而「檢察官就被告犯罪事
    實，應負舉證責任，並指出證明之方法。」，刑事訴訟法第
    161 條第1 項既有明文規定，是就販賣毒品罪之被告確有營
    利之意圖之事實，應由檢察官舉出證據並就證據指出足資推
    認被告確有營利意圖之依據。
  (二)查以，本案證人林義雄除於偵訊中就附表編號一所示之通聯
    內容，係證稱以「（問）交易地點？（答）我們約在賴麗如
    家樓下，後來她又帶我到永和市○○路，她是另外找人拿，
    我知道對方是一個男人，但是我也不認識。」等語（參見98
    年6 月10日偵訊筆錄，偵查卷第68頁）外，並於審理中就該
    交易過程經公訴人詰問而明確證稱以「（問）藥頭沒有跟你
    見面，如何錢給藥頭？（答）藥頭只認識被告，我與被告在
    成功路等，等藥頭走出來，錢交給被告，被告再給藥頭，我
    錢是先給被告，被告再交給藥頭。」、「（問）你不是說藥
    頭不跟你見面，藥頭如何能交給你毒品？（答）我們是看到
    藥頭出來，被告說藥頭來了，然後我錢給被告，被告錢給藥
    頭，藥頭就把毒品交給我們。」、「（問）你與被告取的該
    次購買之毒品，是否已經分裝好了？（答）那次買的只有壹
    包，用夾鏈袋裝成壹包。（問）這包毒品，藥頭交給誰？（
    答）這包毒品當場交到被告手上。」、「（問）被告把錢拿
    給藥頭時，你與被告及藥頭間距離多遠？（答）大概60公分
    ，就是人跟人接觸的範圍。（問）有無聽到被告與藥頭間的
    談話？（答）有。（問）談話內容？（答）就沒有說什麼，
    就把錢交給他，他把安非他命交給我們。」等語（參見99年
    11月17日審判筆錄，第6 至8 頁），依證人上開偵查及審理
    中之證言，該過程顯已與起訴書所認定之係被告「先以不詳
    代價向某成年男子販入重量不詳之安非他命後，再以新台幣
    1 萬元為代價，販賣重量為3 公克（實際僅交付2 公克）之
    第二級毒品安非他命予林義雄」之過程，顯屬有異，是起訴
    書所載之起訴事實，顯已有與實際事實不符之情形。
  (三)再依附表編號一、(一)所示之通訊監察譯文內容，係被告詢問
    林義雄有無要購買毒品，經林義雄表示欲出價購買之數量後
    （即一萬元購買三個半數量之毒品），被告則向林義雄告知
    要向販毒者為洽商以該價錢是否可購得該數量（即被告於通
    聯中稱之「我儘量幫你橋三個半」、「怕他有含袋」等語）
    ，並再表示其現在在家而約林義雄先至其住處等語，依上開
    通聯內容，查係與合資購買或出面代購之對話內容相當，是
    依該等譯文內容，已經難認該通通話係被告欲自行販售毒品
    予林義雄之對談。
  (四)起訴書及公訴意旨雖均依附表編號二所示之通訊監察譯文，
    及林義雄於偵查及審理中證稱該次毒品有少一公克之證言（
    參見98年6 月10日偵訊筆錄，偵查卷第68頁；99年11月17日
    審判筆錄，第7 、9 頁），以被告少給林義雄一公克毒品為
    由，認被告構成販賣行為。然查，證人林義雄雖於偵查、審
    理中有為上開之證言，惟依附表編號二所示之各該通通訊監
    察譯文之內容，於98年5 月19日係被告先以電話向林義雄調
    取毒品，林義雄則表示要將毒品持往交付予被告（同表編號
    二、(一)所示），其後係由林義雄以電話詢問被告毒品是否足
    夠，被告直接表示夠並逕稱重量是「2.5 」等語（同表編號
    二、(二)所示），依上開通訊內容，如確真有林義雄所稱之重
    量不足之情形，則何以林義雄會表示要將毒品持交予被告？
    且如被告確實有原約定為3.5 公克而故意少給2.5 公克之情
    形，則何以會於電話中向林義雄表示該足夠之重量為2.5 公
    克，而非佯稱重量確係有3.5 公克？於客觀上已經難認該二
    通電話確係林義雄以毒品數量不足而向被告追討之對談，此
    外，依附表編號二、三所示之通訊對話內容，證人林義雄有
    自陳「要給人家笑死」、「就快出完」等之似有將伊取得之
    毒品再轉予他人之犯罪嫌疑行為，是證人林義雄對此數通通
    話內容之證言是否可信，顯非無疑義，難認係與客觀事實相
    符。公訴意旨將附表編號二、三所示之各該通通訊內容與附
    表編號一所示之本案通訊內容相牽連，尚難認可採。
  (五)本案依上開事證，尚不足以認定被告有公訴意旨所指之以附
    表編號一所示之通訊內容而販賣毒品予林義雄之販賣犯行，
    另因依卷內事證，尚無法認定林義雄購買毒品之其他目的以
    及被告知悉林義雄本次購買毒品之目的或用途，是至多僅能
    認定其係與林義雄合資購買毒品以供施用之用，而僅構成幫
    助施用之犯行。
  (六)綜上所述，本案事證明確，被告犯行洵堪認定，應予依法論
    科。
三、本案被告賴麗如有事實欄二所示之犯罪行為，茲就其所為犯
    行，論罪如下：
  (一)按幫助犯係指幫助他人犯罪者，即以正犯犯罪為要件，至該
    正犯事後是否受刑罰執行，並不影響幫助犯之成立，一如正
    犯因犯後死亡或有特殊事由，經檢察官依刑事訴訟法第252
    條或第253 條之規定不起訴處分，仍無礙幫助犯之成立。而
    施用毒品，經觀察勒戒後，有繼續施用傾向，予以強制戒治
    ，係為使具有成癮性之行為人有戒斷自新機會所設，並未改
    變施用毒品之犯罪本質，使已經成立之犯罪行為，不復存在
    ；故施用毒品者於受觀察勒戒後，予以強制戒治，幫助施用
    者仍具幫助他人犯罪之行為屬性，自仍應成立施用毒品之幫
    助犯（最高法院94年台上字第5722號刑事判決要旨參照）。
    核被告賴麗如就事實欄二所為，係犯刑法第30條第1 項、毒
    品危害防制條例第10條第2 項之幫助施用第二級毒品罪。
  (二)檢察官起訴書及公訴要旨認被告就事實欄二所示之部分係構
    成販賣第二級毒品罪，惟經審理結果，僅能認定構成幫助施
    用行為，而該幫助行為之事實，與檢察官起訴書記載之販賣
    行為之基本社會事實，既可認屬於同一範圍，且販賣第二級
    毒品罪與幫助施用第二級毒品罪，各該罪之犯罪構成要件均
    以毒品之移轉行為為要件，而有罪質上之共通性，自得由本
    院就起訴書販賣部分之犯罪事實，變更檢察官之請求論罪法
    條（最高法院92年度台上字第4140號判決要旨參照）。
  (三)被告前曾受有如事實欄一所示之犯罪科刑暨執行紀錄，有臺
    灣高等法院被告前案紀錄表一份在卷可憑，其受有期徒刑之
    執行完畢後，五年以內故意再犯本案有期徒刑以上之各罪，
    均構成累犯，均應依刑法第47條第1 項之規定加重其刑。
  (四)爰審酌被告於為本案事實欄二所示之各該犯行前，已因施用
    毒品案件，經入監執行，本應知悉毒品之危害性，竟仍為本
    案幫助施用之犯行，除戕害他人身心健康外，並易導致社會
    危險，是其本案所為，均顯屬非是，茲斟酌其智識程度、犯
    罪動機、目的、犯後態度，以及本次其幫助取得毒品之數量
    ，茲量處如主文所示之刑，以示懲儆。
  (五)扣案之賴麗如行動電話，查係被告所有並持以與林義雄通聯
    而為幫助施用犯行所用之物，爰依刑法第38條第1 項第2 款
    規定，諭知沒收。另起訴書請求就本案於98年6 月9 日查獲
    時所扣得之吸食器、提撥器、殘渣袋、分裝袋、玻璃球、第
    二級毒品均為沒收，惟上開各該查獲物，顯與起訴之犯罪事
    實無涉，自非屬本案應沒收銷毀或得予宣告沒收之物，附此
    敘明。
據上論斷，應依刑事訴訟法第299 條第1 項前段、第300 條，毒
品危害防制條例第10條第2 項，刑法第11條、第30條、第47條第
1 項、第38條第1 項第2 款，判決如主文。
本案經檢察官楊瀚濤到庭執行職務。
中    華    民    國    99    年    12    月    13    日
                  刑事第四庭  審判長法  官  侯志融
                                    法  官  黃繼瑜
                                    法  官  陳世旻
┌──────────────────────────────────────────────┐
│附表：賴麗如持用門號0000000000（Ａ）與林義雄持用門號0000000000（Ｂ）間通聯之通訊監察譯文    │
├──┬──────┬────┬───────────────────────────┬───┤
│編號│  通話時間  │撥打方向│通聯內容                                              │卷頁  │
├──┼─┬────┼────┼───────────────────────────┼───┤
│ 一 │(一)│98.05.15│ Ａ←Ｂ │Ａ：喂！／Ｂ：喂，怎樣？                              │偵查卷│
│    │  │14:07:14│        │Ａ：沒，問你看有沒有要東西。／Ｂ：有阿。              │，p.27│
│    │  │        │        │Ａ：你要多少？／Ｂ：一萬。                            │      │
│    │  │        │        │Ａ：阿？／Ｂ：一萬。                                  │      │
│    │  │        │        │Ａ：你是說真的還是說假的？／Ｂ：真的拉！              │      │
│    │  │        │        │Ａ：這樣喔。／Ｂ：一萬幾個？                          │      │
│    │  │        │        │Ａ：你說。／Ｂ：你說阿，都妳，什麼我說。              │      │
│    │  │        │        │Ａ：嗯…。／Ｂ：三個。                                │      │
│    │  │        │        │Ａ：阿？／Ｂ：三個。                                  │      │
│    │  │        │        │Ａ：好阿。／Ｂ：還是三個半？                          │      │
│    │  │        │        │Ａ：我盡量橋三個半給你。／Ｂ：要好的，我不要醜喔。    │      │
│    │  │        │        │Ａ：阿？／Ｂ：我不要醜的。                            │      │
│    │  │        │        │Ａ：廢話，當然好的。／Ｂ：阿，要有夠喔。              │      │
│    │  │        │        │Ａ：我盡量幫你橋三個半，不然，不然就…三點，三個半，三│      │
│    │  │        │        │    二五拉，十個拉。／Ｂ：三個半就三個半，妳三二五，妳│      │
│    │  │        │        │    現在是怎樣。                                      │      │
│    │  │        │        │Ａ：我盡量幫你橋…是怕他有含袋，你聽的懂我的意思嗎？／│      │
│    │  │        │        │    Ｂ：沒，不是含袋喔！                              │      │
│    │  │        │        │Ａ：嘿拉，我說我盡量幫你橋啦。／Ｂ：好啊，阿妳多久給我│      │
│    │  │        │        │    ？                                                │      │
│    │  │        │        │Ａ：我現在在我家阿。／Ｂ：現在是怎樣？                │      │
│    │  │        │        │Ａ：過來我家阿。／Ｂ：現在喔？                        │      │
│    │  │        │        │Ａ：嘿阿。／Ｂ：我要再過半小時多喔，我現在在洗水塔。  │      │
│    │  │        │        │Ａ：好。／                                            │      │
│    ├─┼────┼────┼───────────────────────────┼───┤
│    │(二)│98.05.15│ Ａ←Ｂ │Ａ：喂！／Ｂ：我馬上到，我現在過去了。                │偵查卷│
│    │  │15:21:50│        │Ａ：阿？／Ｂ：我現在過去了。                          │，p.28│
│    │  │        │        │Ａ：好啦！好啦！                                      │      │
│    ├─┼────┼────┼───────────────────────────┼───┤
│    │(三)│98.05.15│ Ａ←Ｂ │Ａ：喂！／Ｂ：喂，妳下來。                            │同上  │
│    │  │15:26:28│        │Ａ：好。                                              │      │
├──┼─┼────┼────┼───────────────────────────┼───┤
│ 二 │(一)│98.05.19│ Ａ←Ｂ │Ｂ：喂，怎樣？／Ａ：你看有人要嗎？                    │同上  │
│    │  │11:28:21│        │Ｂ：妳那裡是有多少？／Ａ：你有多少看要拿多少，我跟你講│      │
│    │  │        │        │    我欠錢要回收。                                    │      │
│    │  │        │        │Ｂ：妳那裡就有東西還要跟我討東西。／Ａ：這沒有。      │      │
│    │  │        │        │Ｂ：妳那裡多有？／Ａ：對。                            │      │
│    │  │        │        │Ｂ：妳在家嗎？／Ａ：對。                              │      │
│    │  │        │        │Ｂ：我拿過去給妳。                                    │      │
│    ├─┼────┼────┼───────────────────────────┼───┤
│    │(二)│98.08.19│ Ａ←Ｂ │Ａ：喂！／Ｂ：妳說這些東西夠？                        │同上  │
│    │  │22:49:16│        │Ａ：有啊，你磅就知道。／Ｂ：什…                      │      │
│    │  │        │        │Ａ：2.5 啊！／Ｂ：好，我磅看看好像不夠，你磅有夠嗎？  │      │
│    │  │        │        │Ａ：有阿！／Ｂ：好！                                  │      │
│    ├─┼────┼────┼───────────────────────────┼───┤
│    │(三)│98.05.19│ Ａ←Ｂ │Ａ：喂！／Ｂ：這東西這麼黃阿？                        │同上  │
│    │  │22:59:39│        │Ａ：我跟你講，你跟他分裝就不會這麼黃。／Ｂ：上一批我也│      │
│    │  │        │        │    沒跟你拿。                                        │      │
│    │  │        │        │Ａ：這批不錯阿，跟上一批一樣的。／Ｂ：要給人家笑死，這│      │
│    │  │        │        │    是要怎那個？                                      │      │
│    │  │        │        │Ａ：一樣的東西你現在在幹麻？／Ｂ：看了就要…          │      │
│    │  │        │        │Ａ：那個弄一兩做一包你看了更黃，就跟上一批一樣。／Ｂ：│      │
│    │  │        │        │    好了不跟你講了。                                  │      │
├──┼─┴────┼────┼───────────────────────────┼───┤
│ 三 │ 98.05.21   │ Ａ→Ｂ │Ａ：喂！你在哪裡？／Ｂ：家裡。                        │偵查卷│
│    │ 16:05:56   │        │Ａ：啊，你那個到底是怎樣？／Ｂ：跟我之前的弄在一起比較│，p.29│
│    │            │        │    白了。                                            │      │
│    │            │        │Ａ：阿，不要混在一起。／Ｂ：就快出完了。              │      │
│    │            │        │Ａ：你說要換批我就要跟你換。／Ｂ：快出完了不用，阿，05│      │
│    │            │        │    妳你去拿了嗎？                                    │      │
│    │            │        │Ａ：還沒。／Ｂ：什麼時候去拿？                        │      │
│    │            │        │Ａ：他就失蹤，我睡到現在才起來，我等一下打給他，看怎樣│      │
│    │            │        │    打給你。／Ｂ：我明天要下去南部，要下高雄，快點。  │      │
└──┴──────┴────┴───────────────────────────┴───┘
上列正本證明與原本無異。
如不服本判決，應於判決送達後10日內敘明上訴理由，向本院提
出上訴狀 (應附繕本) ，上訴於臺灣高等法院。其未敘述上訴理
由者，應於上訴期間屆滿後20日內向本院補提理由書「切勿逕送
上級法院」。
                                書記官  梁福建
中    華    民    國    99    年    12    月    16    日
附錄：
毒品危害防制條例
第   10    條
施用第一級毒品者，處六月以上五年以下有期徒刑。
施用第二級毒品者，處三年以下有期徒刑。

司法院資訊處製作；財團法人民間司法改革基金會備份。
